【裁判字號】    98,訴,1111
【裁判日期】    980519
【裁判案由】    偽造文書
【裁判全文】
臺灣板橋地方法院刑事判決              98年度訴字第1111號
公  訴  人  臺灣臺北地方法院檢察署檢察官
被      告  甲○○
上列被告等因偽造文書等案件，經檢察官提起公訴（臺灣臺北地
方法院檢察署98年度偵緝字第121 號），經臺灣臺北地方法院判
決管轄錯誤後移轉至本院，被告於本院準備程序進行中就起訴為
有罪之陳述，經告知被告簡式審判程序之旨，並聽取當事人之意
見後，經本院合議庭裁定由受命法官獨任進行簡式審判程序，本
院判決如下：
    主  文
甲○○行使偽造私文書，足以生損害於他人，處有期徒刑參月，
如易科罰金，以新臺幣壹仟元折算壹日。扣案「陳惠琳」名義96
年11月10日切結書上偽造之「陳惠琳」署押貳枚沒收。又竊盜，
處有期徒刑參月，如易科罰金，以新臺幣壹仟元折算壹日。又行
使偽造私文書，足以生損害於他人，處有期徒刑參月，如易科罰
金，以新臺幣壹仟元折算壹日。扣案「陳美玉」名義96年11月13
日商品收購讓渡書上偽造之「陳美玉」署押壹枚沒收。應執行有
期徒刑陸月，如易科罰金，以新臺幣壹仟元折算壹日。扣案「陳
惠琳」名義96年11月10日切結書上偽造之「陳惠琳」署押貳枚、
「陳美玉」名義96年11月13日商品收購讓渡書上偽造之「陳美玉
」署押壹枚均沒收。
    事  實
一、甲○○於民國96年間因業務侵占案件，經臺灣士林地方法院
    以96年度易字第589 號判決判處有期徒刑6 月，緩刑2 年確
    定，嗣經減刑為有期徒刑3 月，緩刑2 年確定。於同年間因
    竊盜案件，經本院以97年度簡字第1098號判決判處拘役40日
    確定。後經撤銷前開緩刑，有期徒刑於98年1 月8 日易科罰
    金執行完畢（不構成累犯）。仍不知警惕，為下列犯行：
  (一)甲○○於96年11月10日，在臺北縣板橋市某處，出售其所有
    GPLUS 廠牌CF901 型行動電話1 具予從事二手3C商品買賣之
    劉鳳婷，因劉鳳婷要求甲○○簽立切結書擔保前開行動電話
    來源合法，甲○○為隱匿自身真實身份，乃基於行使偽造私
    文書之犯意，在劉鳳婷所提供載有「本人... 將下列物品轉
    售3C再生坊，CF901 （000000000000000） ，特立此證明上
    列物品為本人原有，並經由正常合法過程轉賣給3C再生坊，
    並對於以後物品處理方式，售出金額等等不予干涉」等語之
    切結書上簽署其所虛擬「陳惠琳」之署押2 枚，表示「陳惠
    琳」擔保該行動電話來源及轉讓過程合法而偽造私文書，並
    於偽造完成後將之交予劉鳳婷而行使之，足以生損害於劉鳳
    婷對收購物品來源管理之正確性。
  (二)甲○○基於意圖為自己不法所有之犯意，於96年11月13日晚
    間8 時40分許，在臺北縣板橋市○○路○ 段15號「星巴克板
    中門市咖啡館」內，趁店內顧客乙○○疏於注意之際，徒手
    竊取乙○○所有之APPLE 廠牌MacBook ProA1226型筆記型電
    腦1 台。
  (三)甲○○竊得前開電腦後，即與劉鳳婷聯繫，表示欲出售筆記
    型電腦，經劉鳳婷允諾以新臺幣（下同）10,000元收購，2
    人乃相約於同日晚間10時許，在臺北縣板橋市馥華飯店1 樓
    交易，甲○○復欲隱匿自身真實身份，另基於行使偽造私文
    書之犯意，在劉鳳婷所提供載有「本人... 將下列物品轉售
    3C 再 生坊，AP，以上物品轉讓總金額10,000元整，特立此
    證明上列物品為本人原有，並經由正常合法過程轉賣給3C再
    生坊，並對於以後物品處理方式，售出金額等等不予干涉」
    等語之商品收購讓渡書上簽署其所虛擬「陳美玉」之署名1
    枚，表示「陳美玉」擔保該電腦來源及轉讓過程合法而偽造
    私文書，並於偽造完成後將之交予劉鳳婷而行使之，足以生
    損害於劉鳳婷對收購物品來源管理之正確性。
二、案經臺灣臺北地方法院檢察署檢察官自動檢舉偵查起訴，並
    經臺灣臺北地方法院判決管轄錯誤移轉予本院。
    理  由
一、本件被告所犯係死刑、無期徒刑、最輕本刑為3 年以上有期
    徒刑以外之罪，其於準備程序中就被訴事實為有罪之陳述，
    經法官告知簡式審判程序之旨，並聽取公訴人、被告之意見
    後，依刑事訴訟法第273 條之1 第1 項規定，經本院合議庭
    裁定，由受命法官獨任進行簡式審判程序審理，核先敘明。
二、上揭犯罪事實，業據被告於本院審理時坦承不諱，並有證人
    劉鳳婷於警詢、檢察官偵查中、乙○○於警詢證述可佐，且
    有卷附之事實欄一(一)所示之切結書、(三)所示之商品收購讓渡
    書、扣押筆錄、扣押物品目錄表、扣押物品照片、贓物認領
    保管單可資佐證，足認被告前開自白與事實相符，應堪採信
    。本件罪證明確，被告犯行均堪認定，應予論科。
三、按刑法偽造文書罪，係著重於保護公共信用之法益，以所偽
    造者係他人名義之文書或印章為已足，而所謂他人名義，即
    非自己名義之意，不問該名義人是否必須實有其人或是否生
    存，苟其所偽造之文書或印章，足以使人誤信其為真正，該
    名義係出虛捏，而社會一般人仍有誤認其為真正文書之危險
    ，即無礙於偽造文書罪成立，最高法院91年度臺上字第6084
    號判決意旨可資參照。被告分別虛以「陳惠琳」、「陳美玉
    」之名，簽署切結書、商品收購讓渡書，使不知情之劉鳳婷
    信賴被告擔保商品合法權源而收購其出售之商品，對劉鳳婷
    即不得謂無損害，故不論是否確有「陳惠琳」、「陳美玉」
    之人，均無礙被告行使偽造私文書罪行之成立。是核被告如
    犯罪事實欄一(一)所示假冒「陳惠琳」名義填寫切結書並據以
    行使之所為，係犯刑法第216 條、第210 條行使偽造私文書
    罪；如犯罪事實欄一(二)所示竊取乙○○所有之筆記型電腦之
    所為，係犯刑法第320 條第1 項之竊盜罪；如犯罪事實欄一
    (三)所示假冒「陳美玉」名義填寫商品收購讓渡書並據以行使
    之所為，係犯刑法第216 條、第210 條行使偽造私文書罪。
    被告偽造犯罪事實一(一)所示切結書上「陳惠琳」之署名、偽
    造犯罪事實一(三)所示商品收購讓渡書上「陳美玉」之署名，
    分係其偽造切結書、商品收購讓渡書之私文書行為之一部，
    而偽造私文書之低度行為，則為其行使之高度行為所吸收，
    均不另論罪。被告如犯罪事實欄一(一)、(二)、(三)所示行使偽造
    私文書、竊盜之行為，行為態樣不同，可見犯意各別，又被
    告先以「陳惠琳」名義偽造切結書，嗣後係為出售所竊得之
    筆記型電腦始以「陳美玉」名義偽造商品收購讓渡書，於被
    告偽造「陳惠琳」名義之切結書時尚未竊得筆記型電腦，且
    衡情斯時應無法預測日後將竊取電腦並將之出售之事，故其
    嗣後以「陳美玉」名義出售電腦一事應係另行起意，自應與
    前所為偽造「陳惠琳」名義切結書之偽造文書犯行分論併罰
    。審酌被告前有業務侵占、竊盜前科，素行不佳，使用虛構
    之姓名出售物品，致使收購者無法正確判斷所購物品合法權
    源，且出售之物確有竊盜贓物者，導致劉鳳婷遭失主追索所
    購物品而受有相當損害，所為自無可取，惟衡其所偽造之文
    書僅二，因而取得之價金不高，另所竊電腦嗣經被害人取回
    ，損失非鉅，及其智識程度、生活狀況、犯罪動機、手段、
    犯罪後坦承犯行，態度尚可等一切情狀，分別量處如主文所
    示之刑，及定應執行之刑及諭知易科罰金之折算標準。再被
    告偽造如犯罪事實一(一)所示切結書上之「陳惠琳」署名2 枚
    、犯罪事實一(三)所示商品收購讓渡書上之「陳美玉」署名1
    枚，屬偽造之署押，不問屬於犯人與否，均各依刑法第219
    條之規定宣告沒收。至上開切結書、商品收購讓渡書，既經
    被告行使時交付予劉鳳婷，已非被告所有，故不予宣告沒收
    。
據上論結，應依應依刑事訴訟法第273 條之1 第1 項、第299 條
第1 項前段，刑法第216 條、第210 條、第320 條第1 項、第41
條第1 項前段、第51條第5 款、第219 條，刑法施行法第1 條之
1 第1 項、第2 項前段，逕以判決如主文。
本案經檢察官鄭潔如到庭執行職務。
中    華    民    國    98    年    5     月    19    日
                  刑事第十五庭法  官  何燕蓉
此正本與原本無異。
如不服本判決，應於判決送達後十日內敘明上訴理由，向本院提
出上訴狀（應附繕本），上訴於臺灣高等法院。
                              書記官  李崇文
中    華    民    國    98    年    5     月    22    日
附錄本案論罪科刑法條全文：
中華民國刑法第216條
（行使偽造變造或登載不實之文書罪）
行使第 210 條至第 215 條之文書者，依偽造、變造文書或登載
不實事項或使登載不實事項之規定處斷。
中華民國刑法第210條
（偽造變造私文書罪）
偽造、變造私文書，足以生損害於公眾或他人者，處 5 年以下有
期徒刑。
中華民國刑法第320條第1項
（普通竊盜罪）
意圖為自己或第三人不法之所有，而竊取他人之動產者，為竊盜
罪，處 5 年以下有期徒刑、拘役或 5 百元以下罰金。


司法院資訊處製作；財團法人民間司法改革基金會備份。
